【裁判字號】    92,易,1358
【裁判日期】    920718
【裁判案由】    侵占
【裁判全文】
臺灣板橋地方法院刑事判決                        九十二年度易字第一三五八號
    公  訴  人  臺灣板橋地方法院檢察署檢察官
    被      告  乙○○
右列被告因侵占案件，經檢察官提起公訴（九十二年度偵字第四六四三號），本院判
決如左：
    主  文
乙○○意圖為自己不法之所有，而侵占自己持有他人之物，處拘役伍拾日，如易科罰
金，以佰元折算壹日。
    事  實
一、乙○○曾於民國七十五年間犯殺人未遂罪，經臺灣高等法院於七十七年間判處有
    期徒刑七年六月，於八十年經減刑為六年六月；乙○○又因違反槍砲彈藥刀械管
    制條例、恐嚇、傷害等罪，分別經判處有期徒刑三年、四年六月、二年，於八十
    三年經臺灣高等法院更定執行刑為十五年，執行中於八十五年五月二十八日假釋
    付保護管束，現仍假釋中。乙○○於九十一年二月二十六日某時，在臺北縣新莊
    市○○路上某處餐廳，受甲○○委託，持有連和成衣公司為清償和解條件而交付
    予甲○○之發票人連和成衣公司、票載發票日為九十一年三月一日、票面金額為
    新臺幣（下同）五十萬元之支票一紙，甲○○央請乙○○代至銀行領取五十萬元
    。詎乙○○竟意圖為自己不法所有，於九十一年二月二十七日將支票存入銀行後
    ，僅先於同年二月二十八日交付三萬元予甲○○之妻王朝玉，再於同年三月七日
    、三月二十日，各交三萬五千元予王朝玉，餘款均不交回，嗣於九十一年八月間
    某日，再經王朝玉同意後，代為給付五萬元車資予陳清山，其餘三十五萬元部分
    均侵吞入己。
二、案經被害人甲○○訴請臺灣板橋地方法院檢察署檢察官偵查起訴。
    理  由
一、訊據被告乙○○固不否認有於前揭時、地受告訴人甲○○之委託代領五十萬元票
    款之事實，惟矢口否認有何侵占犯行，辯稱：所收的五十萬元中，有十萬元交給
    王朝玉，十五萬元交給甲○○綽號「水生」之友人，五萬元代甲○○清償對陳清
    山之欠款，另代償「夜來香」酒家之欠款四萬多元，剩下十餘萬元伊要交給甲○
    ○時，但甲○○表示應給付五十萬元，所以不願收下云云。經查：
  (一)被告於偵查中，係辯稱：除給王朝玉十萬元外，四十萬元中之二十萬元，係受告
    訴人之委託，交付予告訴人不知名之二名友人，以清償告訴人所積欠之債務；五
    萬元是給付甲○○欠陳清山之車資，另四萬多元則支付伊與告訴人共同在夜來香
    餐廳之消費，至於剩下十一萬元則仍由伊保管，因告訴人表示該部分為私房錢，
    不能讓告訴人之妻知悉此情等語云云（見臺灣板橋地方法院檢察署九十一年度他
    字第二七一七號偵查卷第二十二頁背面）。至本院則改稱四十萬元中，代告訴人
    清償「水生」十五萬元云云（見本院九十二年六月二十七日訊問筆錄）。是被告
    代告訴人收得票款後，既未將票款立時交予告訴人處理，反而自行決定如何分配
    ，已與常情有違。再稽之被告於偵查中所提出之所收票款分配明細（見同前偵查
    卷第二十四頁），被告於代收五十萬元票款後，未經告訴人之同意，即擅行分配
    ，且其中將二十萬標為「不知明」、十一萬標為「乙○○」、陳清山五萬、夜來
    香酒錢四萬，甲○○僅十萬，惟衡諸常情，若該二十萬元係被告受告訴人指示代
    償，豈會不知對方姓名，而標示「不知明」？又十一萬元部分，被告自承尚未交
    給告訴人，惟辯稱係告訴人不願意收受云云，惟告訴人之妻王朝玉既已先後收受
    三萬元一筆、三萬五千元二筆，告訴人豈會不願收下十一萬元款項？足見被告僅
    係巧立名目，製作分配明細，意在訛占告訴人之票款。
  (二)另查，本件係起因於告訴人與連和成衣公司間之民事糾紛，經雙方協談和解後，
    終以連和成衣公司賠償告訴人甲○○五十萬元達成和解，有和解契約書、民事判
    決書各一份在卷為憑（見臺灣板橋地方法院檢察署九十一年度他字第二七一七號
    偵查卷第十七頁、第三十頁以下）。而告訴人於前開民事糾紛過程中，先後委託
    陳清山、「水生」及被告陪同助勢，故當告訴人索得五十萬元賠償金後，渠等即
    競相邀功索酬，此據告訴人、被告分別陳稱無訛（見本院九十二年七月九日訊問
    筆錄第三頁、第六頁）。被告更陳稱陳清山說他與乙○○去要五十萬元，所以要
    求五萬元傭金；水申也說要分這筆錢；另外要錢時，必須請人喝酒，所以是幫甲
    ○○簽帳云云（見同前筆錄）。足見被告巧立明目之帳款，係渠等自認為代告訴
    人索債有功，因此被告遲不繳回代收款項，而以各種名目巧取報酬。惟告訴人依
    民事和解契約取得五十萬元賠償金，本係依法所得享有之權利，縱陳清山、「水
    生」及被告自認有功，亦須告訴人自為酬獎之表示，而非被告所得強求。被告未
    經告訴人允諾，除交給告訴人之妻王朝玉十萬元之外，其餘四十萬元以「水生」
    十五萬（或以不知名人士二十萬）、陳清山五萬、清償酒店欠款四萬，餘歸己有
    之方式分配，除陳清山部分經王朝玉同意而欠缺不法所有意圖外（見同前偵查卷
    第六十頁背面），對其餘三十五萬元之部分，自有侵占犯行。被告猶辯稱係代告
    訴人清償欠款云云，顯屬無稽。
  (三)綜上所述，本件實係被告、陳清山、「水生」等人，為被告與連和成衣公司磋商
    和解後，對被告代收之五十萬元票款，自認為討債有功而強行從中取酬。被告明
    知並無代為分配票款之權，竟仍擅作主張，僅交還王朝玉十萬元，及經王朝玉允
    諾分給陳清山五萬元，其餘三十五萬元均擅做分配，其侵占犯行自屬明確，應依
    法論處。
二、核被告所為，係犯刑法第三百三十五條第一項之侵占罪。爰審酌被告有事實欄所
    載前科，有臺灣高等法院被告全國前案紀錄表在卷為據，其不知於假釋期內檢束
    行止，復犯本罪，且犯後猶飾詞矯卸，本應嚴懲。惟慮及被告已於偵查中與告訴
    人和解（見臺灣板橋地方法院檢察署九十一年度他字第二七一七卷第六十七頁背
    面），及其犯罪手段、所生危害等一切情狀，量處如主文所示之刑，並諭知如易
    科罰金之折算標準。
據上論斷，應依刑事訴訟法第二百九十九條第一項前段，刑法第三百三十五條第一項
、第四十一條第一項前段，罰金罰鍰提高標準條例第一條前段、第二條，判決如主文
。
本案經檢察官陳伯厚到庭執行職務。
中      華      民      國    九十二    年      七      月     十八     日
                                  臺灣板橋地方法院刑事第六庭
                                          法  官  林漢強
右正本證明與原本無異。
如不服本判決，應於判決送達後十日內，向本院提出上訴狀。
                                          書記官  黃大千
中      華      民      國    九十二    年      七      月     十八     日
附錄本案論罪科刑所用法條全文：
刑法第三百三十五條
意圖為自己或第三人不法之所有，而侵占自己持有他人之物者，處五年以下有期徒刑
、拘役或科或併科一千元以下罰金。
前項之未遂犯罰之。


司法院資訊處製作；財團法人民間司法改革基金會備份。
